【裁判字號】    97,易,4
【裁判日期】    970130
【裁判案由】    違反毒品危害防制條例
【裁判全文】
臺灣彰化地方法院刑事判決                 97年度易字第4號
公  訴  人  臺灣彰化地方法院檢察署檢察官
被      告  甲○○
上列被告因違反毒品危害防制條例案件，經檢察官提起公訴（96
年度毒偵字第5503號），本院依簡式審判程序判決如下：
    主  文
甲○○施用第二級毒品，累犯，處有期徒刑陸月，如易科罰金，
以新臺幣壹仟元折算壹日。扣案如附表一所示之毒品沒收銷燬，
如附表二所示之物沒收。
    事  實
一、甲○○前於民國89年間，因施用毒品案件，經本院以89年度
    毒聲字第3383號裁定送觀察、勒戒後，因評定認有繼續施用
    毒品之傾向，復以89年度毒聲字第3985號裁定令入戒治處所
    施以強制戒治，嗣停止戒治付保護管束，復經撤銷停止戒治
    ，令入戒治處所強制戒治，於91年4 月11日執行完畢釋放。
    又因施用第一級毒品及第二級毒品案件，經臺灣雲林地方法
    院檢察署檢察官聲請強制戒治並提起公訴，嗣經臺灣雲林地
    方法院以92年度訴字第638 號判決判處應執行有期徒刑1 年
    4 月確定，經送監執行，於94年7 月20日縮短刑期期滿執行
    完畢；至強制戒治部分，則於93年1 月9 日因毒品危害防制
    條例修正報結釋放。仍不知警惕，復基於施用第二級毒品甲
    基安非他命之犯意，於96年10月24日下午7 時20分許，在彰
    化縣永靖鄉北勢巷45弄9 號劉有追住處內，將甲基安非他命
    置於玻璃管內加熱後，以吸食其煙霧方式，施用甲基安非他
    命1 次，適甲○○及劉有追施用毒品時，因上址紗門未關閉
    ，為巡邏員警目睹渠等將上開玻璃管置放桌上，因而查獲，
    並扣得甲○○所有施用剩餘之甲基安非他命3 包（警秤合計
    毛重約0.8 公克）及供施用之玻璃管1 支，經採集其尿液送
    驗，結果呈甲基安非他命及安非他命陽性反應，查悉上情。
二、案經彰化縣警察局員林分局報告臺灣彰化地方法院檢察署檢
    察官偵查起訴。
    理  由
一、按毒品危害防制條例就施用毒品者，僅限於「初犯」及「5
    年後再犯」二種情形，始應先經觀察、勒戒或強制戒治程序
    。倘被告於5 年內已再犯，經依法追訴處罰，縱其第3 次（
    或第3 次以上）再度施用毒品之時間，在初犯經觀察、勒戒
    或強制戒治執行完畢釋放5 年以後，已不合於「5 年後再犯
    」之規定，且因已於「5 年內再犯」，顯見其再犯率甚高，
    原實施觀察、勒戒或強制戒治，已無法收其實效，即應依毒
    品危害防制條例第10條處罰（參照最高法院95年度第7 次刑
    事庭會議意旨）。被告甲○○前於89年間，因施用毒品案件
    ，經本院以89年度毒聲字第3383號裁定送觀察、勒戒後，因
    評定認有繼續施用毒品之傾向，復以89年度毒聲字第3895號
    裁定令入戒治處所施以強制戒治，嗣停止戒治付保護管束，
    復經撤銷停止戒治，令入戒治處所強制戒治，於91年4 月11
    日執行完畢釋放；又因施用第一級毒品及第二級毒品案件，
    經臺灣雲林地方法院檢察署檢察官聲請強制戒治並提起公訴
    ，嗣經臺灣雲林地方法院以92年度訴字第638 號判決判處應
    執行有期徒刑1 年4 月確定，強制戒治部分，則於93年1 月
    9 日因毒品危害防制條例修正報結釋放等情，有臺灣高等法
    院被告前案紀錄表、在監在押全國紀錄表各1 份在卷可資參
    照，是被告曾於強制戒治執行完畢釋放後，5 年內再犯毒品
    危害防制條例第10條之罪，並經法院判處罪刑確定，復為本
    件施用第一級毒品之犯行為警查獲，依上開說明，自與前揭
    條例第20條第3 項之規定僅得適用於「5 年後再犯」之情形
    不合，本件公訴人逕行起訴，並無不合。
二、上揭犯罪事實，業據被告甲○○於警詢、偵訊及本院審理時
    坦承不諱（見警卷、偵卷第4 頁、本院97年1 月23日準備程
    序及審判筆錄），而被告於96年10月24日為警所採集之尿液
    ，經檢驗呈甲基安非他命及安非他命陽性反應，有彰化縣警
    察局員林分局委託檢驗尿液代號與真實姓名對照認證單（見
    警卷）、詮昕科技股份有限公司濫用藥物尿液檢驗報告各乙
    紙（見偵卷第15頁）附卷可稽，又上揭被告施用剩餘之扣案
    毒品3 包，經檢驗結果為安非他命毒品，有彰化縣警察局員
    林分局查獲涉嫌毒品危害防制條例毒品初步檢查報告單在卷
    足憑（見警卷、本院卷），足認被告上開自白與事實相符，
    堪予採信。綜上，本件事證明確，被告犯行洵堪認定，應依
    法論科。
三、按甲基安非他命為毒品危害防制條例第2 條第2 項第2 款所
    規定之第二級毒品，被告施用甲基安非他命之行為，核係犯
    毒品危害防制條例第10條第2 項施用第二級毒品罪。被告為
    供施用而持有該毒品之低度行為，應為施用之高度行為所吸
    收，不另論罪。被告前因施用第一級毒品及第二級毒品案件
    ，經臺灣雲林地方法院以92年度訴字第638 號判決判處應執
    行有期徒刑1 年4 月確定，送監執行後，於94年7 月20日縮
    短刑期期滿執行完畢，有臺灣高等法院被告前案紀錄表可稽
    ，被告於有期徒刑執行完畢5 年內又故意再犯本案之罪，為
    累犯，應依刑法第47條第1 項規定，加重其刑。爰審酌被告
    曾因施用毒品經送觀察、勒戒及強制戒治，而仍未知警惕又
    再犯本案之罪，足見其雖經觀察、勒戒及強制戒治等治療程
    序，仍未徹底戒除惡習遠離毒害，顯未能善體國家設置觀察
    、勒戒機構，協助毒品施用者戒除毒害之良法美意，惟施用
    毒品本質上係戕害自身健康之行為，尚未嚴重破壞社會秩序
    或侵害他人權益，暨其犯罪之動機、目的、所生危害及犯罪
    後坦承犯行態度良好等一切情狀，量處如主文所示之刑，並
    諭知易科罰金之折算標準，以示懲儆。又本件被告犯罪時間
    非在96年4 月24日以前，不符合中華民國九十六年罪犯減刑
    條例之減刑條件，尚無從依上開條例減刑，附此敘明。
四、至被告於96年10月24日下午7 時25分許為警查獲之扣案如附
    表一所示白色結晶物3 包（係指原警秤毛重合計0.8 公克中
    扣除所含之供該毒品包裝用之外包裝袋1 個重量後之淨重部
    分），為第二級毒品甲基安非他命，業據被告供承在卷，復
    有上揭彰化縣警察局員林分局查獲涉嫌毒品危害防制條例毒
    品初步檢驗報告單、檢驗照片2 張（見警卷）可證，應依毒
    品危害防制條例第18條第1 項前段規定，宣告沒收銷燬。又
    扣案如附表二編號一所示供上開毒品包裝用之外包裝袋3 個
    ，依其物理性質，可與所包裝之毒品分離，且該等外包裝袋
    主要作用在於包裹毒品，防其裸露、潮濕，便於被告攜帶施
    用毒品，又係屬被告所有之物；附表二編號二所示玻璃管1
    支，係被告所有，供被告本次施用毒品犯行之用，均經被告
    供陳明確，皆應依刑法第38條第1 項第2 款宣告沒收。
據上論斷，應依刑事訴訟法第273 條之1 第1 項、第299 條第1
項前段，毒品危害防制條例第10條第2 項、第23條第2 項、第18
條第1 項前段，刑法第11條、第47條第1 項、第41條第1 項前段
、第38條第1 項第2 款，判決如主文。
本案經檢察官余建國到庭執行職務。
中    華    民    國    97    年    1     月    30    日
                  刑事第五庭    法  官  楊舒嵐
以上正本證明與原本無異。
如不服本判決，應於判決送達後10日內，向本院提出上訴書狀，
上訴書狀應「敘述具體上訴理由」，並按他造當事人之人數附繕
本。「切勿逕送上級法院」。
中    華    民    國    97    年    1     月    30    日
                                書記官  張木松
附表一：
        第二級毒品甲基安非他命包（係指原警秤合計毛重零
        點捌公克中扣除所含供該毒品包裝用之外包裝袋個重
        量後之淨重部分）。
附表二：
編號一、供附表一所示毒品包裝用之外包裝袋個。
編號二、玻璃管壹支。
附錄論罪科刑法條：
毒品危害防制條例第10條第2項
施用第二級毒品者，處 3 年以下有期徒刑。


司法院資訊處製作；財團法人民間司法改革基金會備份。
